【裁判字號】    96,訴,2503
【裁判日期】    980507
【裁判案由】    返還土地等
【裁判全文】
臺灣板橋地方法院民事判決              96年度訴字第2503號
原      告  乙○○
訴訟代理人  丁○○律師
複代理人    袁瑞成律師
複代理人    壬○○
被      告  辰○○
                        2之5.
訴訟代理人  巳○○
被      告  卯○○
                        2之7.
被      告  癸○○
被      告  未○○○
訴訟代理人  午○○
被      告  辛○○○
訴訟代理人  甲○
被      告  己○○
被      告  庚○○
被      告  丙○○
被      告  子○○
                        -2號.
被      告  丑○○
訴訟代理人  寅○○
被      告  戊○○
上列11人
訴訟代理人  高明德 律師
上列當事人間請求返還土地等事件，經本院於民國98年4 月20日
言詞辯論終結，判決如下：
    主  文
被告子○○應自坐落台北縣三重市○○段五六四號土地，如附圖
所示圖例部分（面積三十點四四平方公尺）遷出。並自民國九
十五年十一月二十七日起至遷出前開土地之日止，按月給付原告
新臺幣壹仟捌佰柒拾柒元。
被告辰○○應自坐落台北縣三重市○○段五六四號土地，如附圖
所示圖例部分（面積二十九點二四平方公尺）遷出。並自民國
九十五年十一月二十七日起至遷出前開土地之日止，按月給付原
告新臺幣壹仟捌佰零參元。
被告卯○○應自坐落台北縣三重市○○段五六四號土地，如附圖
所示圖例部分（面積二十九點三三平方公尺）遷出。並自民國
九十五年十一月二十七日起至遷出前開土地之日止，按月給付原
告新臺幣壹仟捌佰零玖元。
被告丑○○應自坐落台北縣三重市○○段五六四號土地，如附圖
所示圖例部分（面積十七點六五平方公尺）遷出。並自民國九
十五年十一月二十七日起至遷出前開土地之日止，按月給付原告
新臺幣壹仟零捌拾捌元。
被告癸○○應自坐落台北縣三重市○○段五六四號土地，如附圖
所示圖例部分（面積四十七點一八平方公尺）遷出。並自民國
九十五年十一月二十七日起至遷出前開土地之日止，按月給付原
告新臺幣貳仟玖佰零玖元。
被告未○○○應自坐落台北縣三重市○○段五六四號土地，如附
圖所示圖例部分（面積八點二平方公尺）遷出。並自民國九十
五年十一月二十七日起至遷出前開土地之日止，按月給付原告新
臺幣伍佰零陸元。
被告辛○○○應自坐落台北縣三重市○○段五六四號土地，如附
圖所示圖例部分（面積八點八平方公尺）遷出。並自民國九十
五年十一月二十七日起至遷出前開土地之日止，按月給付原告新
臺幣伍佰肆拾參元。
被告戊○○應自坐落台北縣三重市○○段五六四號土地，如附圖
所示圖例部分（面積八點二七平方公尺）遷出。並自民國九十
五年十一月二十七日起至遷出前開土地之日止，按月給付原告新
臺幣伍佰壹拾元。
被告己○○應自坐落台北縣三重市○○段五六四號土地，如附圖
所示圖例部分（面積八點五八平方公尺）遷出。並自民國九十
五年十一月二十七日起至遷出前開土地之日止，按月給付原告新
臺幣伍佰貳拾玖元。
被告庚○○應自坐落台北縣三重市○○段五六四號土地，如附圖
所示圖例部分（面積十一點三六平方公尺）遷出。並自民國九
十五年十一月二十七日起至遷出前開土地之日止，按月給付原告
新臺幣柒佰零壹元。
被告丙○○應自坐落台北縣三重市○○段五六四號及同段五六三
號土地，如附圖所示圖例部分（面積合計十一點六四平方公尺
）遷出。並自民國九十五年十一月二十七日起至遷出前開土地之
日止，按月給付原告新臺幣柒佰壹拾捌元。
原告其餘之訴駁回。
訴訟費用由被告子○○、辰○○、卯○○各負擔百分之十四；被
告丑○○負擔百分之八；被告癸○○負擔百分之二十二；被告未
○○○、辛○○○、戊○○、己○○各負擔百分之四；被告庚○○、丙○○各負擔百分之六。
本判決第一至十一項於原告以新臺幣壹仟貳佰零伍萬壹仟肆佰陸
拾捌元為被告供擔保後，得假執行；被告子○○、辰○○、卯○○、丑○○、癸○○、未○○○、辛○○○、戊○○、己○○、
庚○○、丙○○依序以新臺幣壹佰柒拾肆萬壹仟壹佰陸拾捌元、
壹佰陸拾柒萬貳仟伍佰貳拾捌元、壹佰陸拾柒萬柒仟陸佰柒拾陸
元、壹佰萬玖仟伍佰捌拾元、貳佰陸拾玖萬捌仟陸佰玖拾陸元、
肆拾陸萬玖仟零肆拾元、伍拾萬參仟參佰陸拾元、肆拾柒萬參仟
零肆拾肆元、肆拾玖萬零柒佰柒拾陸元、陸拾肆萬玖仟柒佰玖拾
貳元、陸拾陸萬伍仟捌佰零捌元為原告預供擔保，得免為假執行
。
原告其餘假執行之聲請駁回。
    事實及理由
一、原告主張：
  (一)坐落台北縣三重市○○段563 號土地、564 號土地為原告與
    訴外人所共有（原告應有部分均為1/2 ，下稱系爭土地）；
    系爭土地上門牌號碼台北縣三重市○○○路122 號建物（三
    重市○○段1816建號，下稱122號建物）亦為原告所有。
  (二)門牌號碼台北縣三重市○○○路122-1 號、122-2 號及122-
    3 號建物（即附圖所示編號1 ，下稱1 建物）為被告子○○
    占有使用；門牌號碼台北縣三重市○○○路122-4 號、122-
    5 號建物（即附圖所示編號2 ，下稱2 建物）為被告辰○○
    占有使用；門牌號碼台北縣三重市○○○路122-6 號、122-
    7 號建物（即附圖所示編號3 ，下稱3 建物）為被告卯○○
    占有使用；門牌號碼台北縣三重市○○○路122-8 號建物（
    即附圖所示編號4 ，下稱4 建物）為被告丑○○占有使用；
    門牌號碼台北縣三重市○○○路122-9 號、122-10號、122-
    11號建物（即附圖所示編號5 ，下稱5 建物）為被告癸○○
    占有使用；門牌號碼台北縣三重市○○○路122-12號建物（
    即附圖所示編號6 ，下稱6 建物），為被告未○○○占有使
    用；門牌號碼台北縣三重市○○○路122-13號建物（即附圖
    所示編號7 ，下稱7 建物），為被告辛○○○占有使用；門
    牌號碼台北縣三重市○○○路122-14號建物（即附圖所示編
    號8 ，下稱8 建物），為被告戊○○占有使用；門牌號碼台
    北縣三重市○○○路122-15號建物（即附圖所示編號9 ，下
    稱9 建物），為被告己○○占有使用；門牌號碼台北縣三重
    市○○○路122-16號建物（即附圖所示編號10，下稱10建物
    ），為被告庚○○占有使用；門牌號碼台北縣三重市○○○
    路122-17號、122-18號建物（即附圖所示編號11，下稱11建
    物），為被告丙○○占有使用。查系爭122 號建物之平面結
    構，其中三面為凸出結構體，詎被告等竟擅用其凸出之結構
    ，擅於122 號建物向內凹入及空洞處，未經地主同意，以木
    板、鐵皮、鐵捲門等材料圈圍系爭土地加以占用，甚或逾越
    侵入占用122 號建物基地坐落之系爭土地，目前編列前述門
    牌號碼122-1 號至122-18號。即前述編號1 至11建物，屬無
    權占有使用系爭土地之違章建築，爰依民法第767 條規定請
    求被告各將占用之建物拆除，將土地返還原告及其他共有人
    。另倘認被告並無權拆除其所占用之建物，肇於拆除之前提
    為遷出，被告仍應自占用之建物中遷出。
  (二)又無權占用他人土地，依社會之通念，可獲相當於租金之利
    得，爰依不當得利法律關係，請求被告自95年11月27日起，
    各按占用土地面積，以系爭土地96年度公告現值每平方公尺
    新臺幣（下同）5 萬7,200 元，按年息10% 計（肇於系爭土
    地屬商業用途，均作為店面及攤販使用，故應不受土地法第
    97 條 第1 項限制房屋租金規定之拘束。），再按原告應有
    部分1/2 比例計算給付相當於租金之利得等情。
  (三)併為聲明：
    被告子○○應將坐落系爭564 號土地，如附圖所示1 建物
      拆除，將占用土地返還原告及其他共有人。並自95年11月
      27日起至返還前開土地之日止，按月給付原告7,225 元。
    被告辰○○應將坐落系爭564 號土地，如附圖所示2 建物
      拆除，將占用土地返還原告及其他共有人。並自95年11月
      27日起至返還前開土地之日止，按月給付原告6,969 元。
    被告卯○○應將坐落系爭564 號土地，如附圖所示3 建物
      拆除，將占用土地返還原告及其他共有人。並自95年11月
      27日起至返還前開土地之日止，按月給付原告6,991 元。
    被告丑○○應將坐落系爭564 號土地，如附圖所示4 建物
      拆除，將占用土地返還原告及其他共有人。並自95年11月
      27日起至返還前開土地之日止，按月給付原告4,207 元。
    被告癸○○應將坐落系爭564 號土地，如附圖所示5 建物
      拆除，將占用土地返還原告及其他共有人。並自95年11月
      27日起至返還前開土地之日止，按月給付原告11,245元。
    被告未○○○應將坐落系爭564 號土地，如附圖所示6建
      物拆除，將占用土地返還原告及其他共有人。並自95 年
      11月27日起至返還前開土地之日止，按月給付原告1,955
      元。
    被告辛○○○應將坐落系爭564 號土地，如附圖所示7 建
      物拆除，將占用土地返還原告及其他共有人。並自95年11
      月27日起至返還前開土地之日止，按月給付原告2,098 元
      。
    被告戊○○應將坐落系爭564 號土地，如附圖所示8 建物
      拆除，將占用土地返還原告及其他共有人。並自95年11月
      27日起至返還前開土地之日止，按月給付原告1,971 元。
    被告己○○應將坐落系爭564 號土地，如附圖所示9 建物
      拆除，將占用土地返還原告及其他共有人。並自95年11月
      27日起至返還前開土地之日止，按月給付原告2,045 元。
    被告庚○○應將坐落系爭564 號土地，如附圖所示10建物
      拆除，將占用土地返還原告及其他共有人。並自95年11月
      27日起至返還前開土地之日止，按月給付原告2,708 元。
    被告丙○○應將坐落系爭564 號及563 號土地，如附圖所
      示11建物拆除，將占用土地返還原告及其他共有人。並自
      95年11月27日起至返還前開土地之日止，按月給付原告2,
      774 元。
    原告願供擔保，請准宣告假執行。
二、被告抗辯：
  (一)被告所各占有使用系爭1 至11號建物係於55年3 月9 日取得
    台北縣政府建發建築物使用執照，其原始起造人為訴外人吳
    金妹。而於興建前，吳金妹已取得地主陳鎮鏕（系爭土地重
    測前為台北縣三重市○○○段大竹圍小段274 號、274-10號
    ）所出具土地使用權同意書，是基於保護房屋既得使用權前
    提，應推定在房屋得使用之期限內，房屋屬有權占用系爭土
    地。
  (二)茲就被告取得系爭建物所有權及合法使用土地權源分述於下
    ：
    被告子○○部分（即1 建物）：
      其中門牌號碼三重市○○○路122-1 號建物，係由訴外人
      方明會於55年2 月5 日向吳金妹購買，之後由訴外人陳楊
      素梅取得，陳楊素梅再於92年11月10日將122-1 號建物出
      賣予被告子○○占有人使用迄今。門牌號碼三重市○○○
      路122-2 號建物，係由吳金妹出售他人後，經由訴外人呂
      胡寶慎取得，呂胡寶慎再於56年4 月19日出售予訴外人林
      靜枝，林靜枝再出售予被告子○○之夫陳依露。陳依露死
      亡後，由被告子○○繼承取得使用迄今。門牌號碼三重市
      ○○○路122-3 號建物，係由吳金妹出售予第三人後，經
      由訴外人陳美智取得，被告子○○再於77年8 月13日以其
      子陳克韋名，向陳美智購買。
    被告辰○○部分（即2 建物）：
      其中門牌號碼三重市○○○路122-4 號建物，係吳金妹出
      售第三人後，經由訴外人李鳳購得，李鳳再於62年7 月16
      日出賣予被告辰○○之夫蕭在，蕭在於92年間往生後，前
      開建物由被告辰○○繼承取得。門牌號碼三重市○○○路
      122-5 號建物，係被告辰○○之夫於55年2 月28日向吳金
      妹購，吳金妹亦於買賣契約書中承諾坐落基地無條件供買
      方使用，蕭在於92年間往生，前開建物即由被告辰○○繼
      承取得。
    被告卯○○部分（即3 建物）：
      門牌號碼三重市○○○路122-6 號、122-7 號建物分別由
      訴外人陳文良、蔡武雄向吳金妹購買，吳金妹亦於契約中
      承諾坐落基地無條件供買方使用。嗣陳文良、蔡武雄於63
      年10月18日將前開二建物出售予被告卯○○之父鄭準，鄭
      準往生後，前開建物即由被告卯○○繼承取得。
    被告丑○○部分（即4 建物）：
      門牌號碼三重市○○○路122-8 號建物，係由訴外人曾玉
      霞於55年3 月23日向吳金妹購買，吳金妹亦於契約中承諾
      坐落基地無條件供買方使用。嗣由訴外人曾美雲取得，曾
      美雲再於56年1 月24日出售予訴外人李進忠，李進中再於
      59年7 月15日出售予被告丑○○之父蔡文化，蔡文化於年
      間往生後由被告丑○○繼承取得使用至今。
    被告癸○○部分（即5 建物）：
      門牌號碼三重市122-9 號建物係由訴外人葉財於55年2 月
      25日向吳金妹購買，吳金妹亦於契約中承諾坐落基地無條
      件供買方使用。嗣葉財於77年7 月12日將前開建物出售予
      被告癸○○。門牌號碼三重市122-10號建物係由訴外人林
      光明於55年2 月14日向吳金妹購買，吳金妹亦於契約中承
      諾坐落基地無條件供買方使用。之後由訴外人劉益志取得
      ，劉益志再於74年4 月17日出售予許燕樑，許燕樑再於79
      年8 月30日贈與被告癸○○。門牌門牌號碼三重市122-11
      號建物係由訴外人許燕昌於55年5 月17日向吳金妹購買，
      吳金妹亦於契約中承諾坐落基地無條件供買方使用。許燕
      昌再於79年8 月30日將前開建物贈與被告癸○○。
    被告未○○○部分（即6 建物）：
      門牌號碼三重市○○○路122-12號建物係由訴外人吳金妹
      出售第三人後，由訴外人鄭何月招取得，鄭何月招於63年
      5 月14日出售予訴外人蔡林清花，蔡林清花再於69年7 月
      26日出售予被告未○○○。
    被告辛○○○部分（即7 建物）：
      門牌號碼三重市○○○路122-13號建物係由被告辛○○○
      於55年4 月30日向吳金妹購買使用迄今，吳金妹亦於契約
      中承諾坐落基地無條件供買方使用。
    被告戊○○部分（即8 建物）：
      門牌號碼三重市○○○路122-14號建物係由被告戊○○之
      夫吳子堯於55年1 月10日向吳金妹購買，吳金妹於契約中
      承諾坐落基地無條件供買方使用。嗣吳子堯往生後，前開
      建物即由被告戊○○繼承取得。
    被告己○○部分（即9 建物）：
      門牌號碼三重市○○○路122-12號建物係由吳金妹出賣予
      第三人後，經由多次轉賣，而由被告己○○於70幾年間向
      前手買受取得。
    被告庚○○部分（即10建物）：
      門牌號碼三重市○○○路122-16號建物係由被告庚○○於
      56年7月3日向吳金妹購買使用迄今。
    被告丙○○部分（即11建物）：
      門牌號碼三重市○○○路122-17號建物由訴外人吳金妹出
      售第三人，經多次轉賣，被告丙○○於63年間向前手買受
      取得。
  (三)即系爭土地及建物原分屬訴外人陳鎮鏕、吳金妹所有，陳鎮
    鏕並出具土地使用權證明書同意系爭建物使用系爭土地，則
    系爭建物之原始所有人吳金妹已取得系爭土地使用權。嗣系
    爭建物由被告分別取得所有權，系爭土地則由原告於95年11
    月27日買受應有部分1/2 ，原告於買受時既明知系爭土地上
    有被告等人所有系爭建物存在，應得類推適用民法第425 條
    之1 之規，始無悖於誠信原則及社會正。又被告使用系爭土
    地既屬有法律上之原因，自不構成不當得利。原告提起本件
    訴訟，自屬無據。
  (四)併為答辯聲明：原告之訴駁回；如受不利判決願供擔保，請
    免為假執行。
三、兩造不爭執事項：
  (一)系爭563 號、564 號土地為原告與訴外人所共有（原告應有
    部分均為1/2） ；坐落系爭土地上122 號建物，則為原告所
    有（權利範圍「全部」。前開不動產原告均於95年11月27日
    登記取得所有權等情，有土地登記謄本2 份、建物登記謄本
    1 份在卷可佐。
  (二)自95年11月27日起迄今，門牌號碼台北縣三重市○○○路12
    2-1 號、122-2 號及122- 3號建物（即1 建物）為被告子○○占有使用；門牌號碼台北縣三重市○○○路122-4 號、12
    2- 5號建物（即2 建物）為被告辰○○占有使用；門牌號碼
    台北縣三重市○○○路122-6 號、122- 7號建物（即3 建物
    ）為被告卯○○占有使用；門牌號碼台北縣三重市○○○路
    122-8 號建物（即4 建物）為被告丑○○占有使用；門牌號
    碼台北縣三重市○○○路122-9 號、122-10號、122- 11 號
    建物（即5 建物）為被告癸○○占有使用；門牌號碼台北縣
    三重市○○○路122-12號建物（即6 建物），為被告未○○○占有使用；門牌號碼台北縣三重市○○○路122-13號建物
    （即7 建物），為被告辛○○○占有使用；門牌號碼台北縣
    三重市○○○路122-14號建物（即8 建物），為被告戊○○
    占有使用；門牌號碼台北縣三重市○○○路122-15號建物（
    即9 建物），為被告己○○占有使用；門牌號碼台北縣三重
    市○○○路122-16號建物（即10建物），為被告庚○○占有
    使用；門牌號碼台北縣三重市○○○路122-17號、122-18號
    建物（即11建物），為被告丙○○占有使用。
  (三)經本院至現場履勘，並囑託台北縣三重地政事所派員測量結
    果，系爭1 至11號建物占用面積各如附圖所示。另囑託台北
    縣三重地政事務所將系爭122 號建物平面圖（詳原證7） 及
    53年重建字第702 號營造執照建築圖（下稱53年建築圖）套
    繪至前開複丈成果圖結果，經表明：122 號建物平面圖與53
    年建築圖與現況（即複丈成果圖）差異甚巨，無法直接套繪
    （即無法判斷套繪基準點），故僅製作比例相同（1/500）
    透明圖供參酌；另122 號建物平面圖（即建物登記謄本登載
    之依據）與53年建築圖不相符合之原因，則肇於系爭122 號
    建物係於54年間興建，依當時建築法相關規定，並無應按原
    建築圖轉繪之規定，故關於建物登記部分，係由地政機關人
    員依現況測量並登記，才會發生建物現況與圖說不符之情形
    。直迄74年間才有按圖轉繪（即應按圖施作，始得登記）之
    規定等情，有本院98年2 月24日勘驗筆錄、轉繪透明圖附卷
    可佐。
四、關於如附圖所示1 至11建物究否獨立於122 號已登記建物之
    外，可單獨取得所有權？
  (一)按所有人於原有建築物之外另行增建者，如增建部分與原有
    建築物無任何可資區別之標識存在，而與之作為一體使用者
    ，因不具構造上及使用上之獨立性，自不得獨立為物權之客
    體，原有建築物所有權範圍因而擴張，以原有建築物為擔保
    之抵押權範圍亦因而擴張。倘增建部分於構造上及使用上已
    具獨立性，即為獨立之建築物。苟其常助原有建築物之效用
    ，而交易上無特別習慣者，即屬從物，而為抵押權之效力所
    及。若增建部分已具構造上之獨立性，但未具使用上之獨立
    性而常助原有建築物之效用者，則為附屬物。其使用上既與
    原有建築物成為一體，其所有權應歸於消滅；被附屬之原有
    建築物所有權範圍因而擴張，抵押權之範圍亦同。是從物與
    附屬物雖均為抵押權之效力所及，惟兩者在概念上仍有不同
    （最高法院88年度台上字第485 號判決意旨參照）。
  (二)依土地法所為不動產登記，有絕對效力。承前述，122 號建
    物之登記內容，既依地政機關人員於55年8 月間至現實際施
    測結果（詳原證7） 而為，其所有權範圍自應以登記（即原
    證7） 為準，而不得以營造執照建築圖範圍論之，先此敘明
    。
  (三)再承前述，122 號建物測量圖（原證7） ，雖因基準點無法
    確認，故無法與附圖所示測量成果圖精準套繪，然經以各角
    度比對結果，系爭1 至11建物應有部分與122 號建物測量圖
    重疊一節，則應可認為真正。加以122 號建物之主要用途為
    商業用，且係供市場使用，故其雖登記為單一建號，惟內部
    分隔出多筆攤位、店面等情，有照片（詳原證8） 、建築圖
    （詳卷附53年重建字第702 號營造執照卷）附卷可佐。經本
    院調查結果，認系爭1 至11建物中（不問一部或全部）有與
    122 號建物測量圖重疊部分，其中重疊部分本屬122 號建物
    所有權之一部（且已為登記），其逾越登記範圍部分，亦屬
    122 號建物所有權之延伸，因不具構造上及使用上之獨立性
    ，自不得獨立為物權之客體，原有建築物所有權範圍因而擴
    張。至系爭1 至11建物中與122 號建物測量圖完全未重疊者
    ，肇於前述122 號建物之建築形態為供市場攤商使用，則增
    建部分或可認具構造上之獨立性，但難認具使用上之獨立性
    而常助原有建築物之效用，性質上為附屬物。其使用上既與
    原有建築物成為一體，其所有權應歸於消滅。
  (四)基上，系爭1 至11建物，或因重疊於122 號建物之登記範圍
    ；或因為122 號建物之成分；或因為122 號建物之附屬物，
    故均不得單獨取得所有權，其等均屬原告所有122 號建物所
    有權之範圍。
五、按土地所有人本於無權占有之法律關係，得對於無權占有人
    請求遷讓及交還土地。所謂遷讓係指停止占有而言，所謂交
    還，係指將占有之土地交付所有權人而言。前者之遷讓為後
    者交付之階段行為（最高法院70年度台上字第1715號判決參
    照），則請求交還占有之土地者，當然含有請求遷讓之意思
    。經查：
  (一)系爭1 至11號建物均屬原告所有122 號建物所有權之一部，
    被告已失處分權能，是原告本於民法第767 條（土地所有權
    ）規定請求被告將占用之建物拆除，將土地返還原告及其餘
    共有人，尚屬無據。
  (二)然承前述，無權占有建物者衡情亦無權占用建物所坐落基地
    ，倘被告無法就其有權占有之事實，舉證以實其說，則原告
    請求其等自占用建物坐落基地遷出，自屬有據，併此敘明。
  (三)被告抗辯：其等屬有權占有建物所坐落之基地，其理由無非
    以系爭1 至11建物為其等直接或輾轉向原始起造人吳金妹買
    受取得事實上處分權，而吳金妹於起造時既取得當時土地所
    有權人出具使用權同意書，其等自屬有權占有等語。惟系爭
    1 至11號建物既因122 號建物所有權之擴張，而由原告取得
    所有，縱本件被告抗辯之事實均屬在，被告亦非事實上處分
    權人，而被告本於買賣契約關係占有使用系爭1 至11建物及
    坐落基地之債之關係，基於債之相對性，並不得對抗原告。
    即對原告而言，難謂被告係有權占有系爭1 至11號建物，遑
    論坐落之基地。從而，原告依民法第767 條規定，請求被告
    各自其等所占用如附圖所示1 至11部分遷出，應屬就共有物
    （系爭土地）之全部，本於所有權（排除侵害）之請求，為
    有理由，應予准許。
六、原告復主張：無權占用他人土地，依社會之通念，可獲相當
    於租金之利得，爰依不當得利法律關係，請求被告自95年11
    月27日起，各按占用土地面積，以系爭土地96年度公告現值
    每平方公尺5 萬7,200 元，按年息10% 計（肇於系爭土地屬
    商業用途，均作為店面及攤販使用，故應不受土地法第97條
    第1 項限制房屋租金規定之拘束。），再按原告應有部分1/
    2 比例計算給付相當於租金之利得等情。經查：
  (一)按依不當得利之法則請求返還不當得利，以無法律上之原因
    而受利益，致他人受有損害為其要件，故其得請求返還之範
    圍，應以對方所受之利益為度，非以請求人所受損害若干為
    準，無權占有他人土地，可能獲得相當於租金之利益為社會
    通常之觀念，是被上訴人抗辯其占有系爭土地所得之利益，
    僅相當於法定最高限額租金之數額，尚屬可採（最高法院61
    年台上字第1695號判例意旨參照）。次按市場攤位之承租人
    ，不僅在其承租之攤位得以營商，並得享受整個市場之特殊
    利益，其應付租金不僅為使用攤位之對價，且包括此項特殊
    利益之對價在內，自非普通之房屋兼土地之承租可比，固不
    受土地法第97條及實施都市平均地權條例第48條（舊）所定
    ，房租及地租最高限制之拘束（最高法院54年台上字第1528
    號判例意旨參照）。
  (二)爰審酌系爭土地之使用分區為商業區，臨近三重市○○○路
    ，其大眾運輸條件尚良好，雖供作市場使用，惟主建物中間
    部分，已以綠色圍籬圍起，並註明近日拆除，是與一般市場
    攤位之利用價值尚有差異等情，有照片22紙在卷可佐，本院
    審酌系爭土地所在位置、工商業繁榮程度，與被告利用該屋
    之經濟價值，暨原告所受損害等相關情狀，認以系爭土地96
    年度法定地價（每平方公尺1 萬4,800 元）年息10% 計算相
    當於租金之利得為適當，逾此部分之請求則屬無據，應予駁
    回。即原告本於不當得利法律關係得請求被告給付之利得如
    下：
    被告子○○：應自95年11月27日（原告取得系爭土地1/2
      應有部分所有權之日）起至遷出附圖所示1 部分土地之日
      止，按月給付原告1,877 元。（14,800*30.44*0.1/12*0.
      5=1,877） 。
    被告辰○○：應自95年11月27日起至遷出附圖所示2 部分
      土地之日止，同前述，按月給付原告1,803 元。（14,800
      *29.24*0.1/12*0.5=1,803 ）
    被告卯○○：應自95年11月27日起至遷出附圖所示3 部分
      土地之日止，同前述，按月給付原告1,809 元。（14,800
      *29.33*0.1/12*0.5=1,809 ）
    被告丑○○：應自95年11月27日起至遷出附圖所示4 部分
      土地之日止，同前述，按月給付原告1,088 元。（14,800
      *17.65*0.1/12*0.5=1,088 ）
    被告癸○○：應自95年11月27日起至遷出附圖所示5 部分
      土地之日止，同前述，按月給付原告2,909 元。（14,800
      *47.18*0.1/ 12*0.5=2,909）
    被告未○○○：應自95年11月27日起至遷出附圖所示6 部
      分土地之日止，同前述，按月給付原告506 元。（14,800
      *8.20*0. 1/12 *0.5=506）
    被告辛○○○：應自95年11月27日起至遷出附圖所示7 部
      分土地之日止，同前述，按月給付原告543 元。（14,800
      *8.8*0.1/1 2*0.5=543）
    被告戊○○：應自95年11月27日起至遷出附圖所示8 部分
      土地之日止，同前述，按月給付原告510 元。（14,800*8
      .27*0.1/ 12*0.5=510）
    被告己○○：應自95年11月27日起至遷出附圖所示9 部分
      土地之日止，同前述，按月給付原告529 元。（14,800*8
      .58*0.1/ 12*0.5=529）
    被告庚○○：應自95年11月27日起至遷出附圖所示10部分
      土地之日止，同前述，按月給付原告701 元。（14,800*1
      1.36*0.1/12*0.5=701）
    被告丙○○應自95年11月27日起至遷出附圖所示11部分土
      地之日止，同前述，按月給付原告718 元。（14,800*11.
      64*0.1/12*0.5=718 ）
七、從而，原告本於民法第767 條規定，請求被告各自其所占用
    建物坐落之基地遷出；及本於民法第179 條規定，請求被告
    自95年11月27日起至遷出占用土地之日止，按月給付原告如
    前所述相當於租金之利得，為有理由，應予准許；逾此部分
    之請求則屬無據，應予駁回。
八、兩造均陳明願供擔保，聲請宣告假執行，或免為假執行宣告
    經核原告勝訴部份，於法尚無不合，爰各酌定相當之擔保金
    額宣告之；至原告敗訴部分，其假執行之聲請，已失所附麗
    ，應併駁回。
結論：原告之訴為一部有理由、一部無理由，依民事訴訟法第79
條、第85條第1 項、第390條第2 項、第392條，判決如主文。
中    華    民    國    98    年    5     月    7     日
                  民事第一庭    法  官  黃信滿
以上正本係照原本作成
如對本判決上訴，須於判決送達後20日內向本院提出上訴狀
中    華    民    國    98    年    5     月    7     日
                                 書記官  林月蓉


司法院資訊處製作；財團法人民間司法改革基金會備份。
